【裁判字號】    96,訴,322
【裁判日期】    971230
【裁判案由】    侵權行為損害賠償
【裁判全文】
臺灣花蓮地方法院民事判決               96年度訴字第322號
原      告  甲○○
訴訟代理人  吳明益律師
            林政雄律師
複  代理人  籃健銘律師
被      告  乙○○
訴訟代理人  廖學忠律師
上列當事人間侵權行為損害賠償事件，本院於民國97年12月11日
言詞辯論終結，判決如下：
    主      文
被告應給付原告新臺幣捌萬柒仟參佰陸拾元，及自民國九十六年
九月二十八日起至清償日止，按週年百分之五計算之利息。
原告其餘之訴駁回。
訴訟費用由被告負擔十分之二，餘由原告負擔。
本判決原告勝訴部分於原告以新臺幣參萬元供擔保後，得假執行
，但被告如以新臺幣捌萬柒仟參佰陸拾元預供擔保，得免為假執
行。
原告其餘假執行之聲請駁回。
    事實及理由
壹、程序部分
    按訴狀送達後，原告不得將原訴變更或追加他訴，但擴張或
    減縮應受判決事項之聲明者，不在此限，民事訴訟法第255
    條第1項第3款定有明文。原告起訴聲明為請求被告給付新臺
    幣（下同）501,510元（含醫療費用1,510元、精神慰撫金50
    萬元），嗣於民國96年11月2日具狀減縮其起訴所主張被告
    於96年5月13日16時許，毆打原告之侵權行為事實及所生損
    害之請求醫療費280元，並擴張請求被告給付556,230元（含
    醫療費用1,230元、更換瓷牙費用55,000元、精神慰撫金50
    萬元），核分別為減縮及擴張應受判決事項之聲明，依上開
    規定，應予准許。
貳、實體部分
一、原告主張：
(一)被告因不滿原告與其家人發生爭執，於94年9月18日8時許，
    與訴外人蘇修靖及王繼承一起至位於臺東縣臺東市○○路○
    段30號光雅生活館，敲打該處之大門要求進入，該店店長陳
    忠誠將大門打開，在尚未同意被告等人進入前，被告等人即
    擅自闖入，被告單獨衝上3樓，徒手毆打原告，並拉扯原告
    之頭髮，致原告受有頭部外傷併前額瘀腫約3.5×0.3公分；
    頭皮瘀腫約2×2公分；左手肘多處擦傷5.5×1公分、1×1公
    分、1×1公分；左眼內上眼皮擦傷約0.1×0.2公分；上唇內
    側擦傷約0.2×0.4公分；下唇擦傷約0.5×0.6公分；頸部擦
    傷約6×0.5公分等傷害，並致原告之右上正門齒瓷牙牙冠破
    裂，被告此部分之侵權行為事實，業經臺灣臺東地方法院以
    95年度簡字第62號判決有罪確定。爰依侵權行為損害賠償之
    規定，請求被告賠償原告所受之下列損害：
  1.醫療費用：原告因系爭傷害，於94年9月18日至行政院衛生
    署臺東醫院（下稱臺東醫院）診療費用1,230元。另原告之
    瓷牙需更換，所需費用為55,000元。
  2.精神慰撫金：被告為原告之姊夫，因兩造之配偶共同合夥投
    資養殖事業，雙方因被告負責之帳務不清而滋生財務糾紛，
    被告遂對原告懷恨在心，原告於本事件發生後，因頭部外傷
    及門牙破裂等傷害，無法正常進食，顏面觀瞻亦有不雅，不
    僅影響原告之生理及心理甚深，原告與其姐張麗芳間之情誼
    亦受影響，爰請求精神慰撫金50萬元。
(二)並聲明：(1)被告應給付原告556,230元，並自起訴狀繕本送
    達被告之翌日起（即96年9月28日）至清償日止，按週年5﹪
    計算之利息。(2)願供擔保請准宣告假執行。
二、被告則辯以：
(一)被告實際上並未毆打原告，是於刑事案件詢問時，訴外人即
    原告之母吳金鳳出面求情，要被告委屈，被告於難以拒絕之
    情況下，勉為配合吳金鳳為不實之自白，且原告稱遭被告毆
    打，所提出之驗傷證明書竟為數日後，在臺北所開立，而非
    臺東之醫院所出具，顯違經驗法則。
(二)原告之夫林建志與被告合夥經營養殖事業，但林建志未按約
    定出資，被告通知林建志應履約，但林建志置之不理，後經
    調解，林建志始同意提出合夥支出，是以被告並無違約，況
    該合夥與原告無關，故被告自無因帳務不清，生懷恨之心，
    而對原告傷害之必要。且原告因修養與個性緣故，早與被告
    之妻不常往來，自無所謂因本件糾紛，而導致姊妹失和。再
    者，本件糾紛係因原告先行挑釁，被告方與之爭吵，原告竟
    提出損害賠償之請求，顯無理由。又原告自稱瓷牙因被告傷
    害而破裂，但事發當日原告並未要求於臺東醫院就醫，反而
    要求醫院開立診斷證明書，而該院於診斷證明書中記載「惟
    牙齒部分，因涉及專業，並不作診斷」等語，可知該院醫師
    無從看出，而婉拒原告之請求，足以證明當時原告無受此傷
    害。至原告又提出國立臺灣大學附設醫院北護分院（下稱北
    護分院）出具之診斷證明書，內載原告因外力導致右上正門
    齒牙冠破裂，於94年9月23日來院求診等語，亦無從證明與
    94年9月18日兩造之爭執所受之傷有關。又原告於96年11月8
    日提出牙科自費治療價目表，惟此僅為價目表，並不足以證
    明原告有從事此治療，亦不足以證明有支出金錢。
(三)又原告起訴時所主張被告有於96年5月13日傷害原告之事實
    ，雖經原告撤回，惟原告有就此部分對被告提起傷害告訴，
    經本院刑事庭以97年度簡上字第63號判決被告無罪，且於判
    決理由中敘明原告涉有偽證，移請檢察官偵查等語，可以佐
    證本件傷害事件，被告之所以於刑事詢問時自白，係因受原
    告之母勸說，礙於情面並息事寧人所為不實之自白。
(四)並聲明：(1)原告之訴駁回。(2)如受不利判決，被告願供擔保
    請准宣告免為假執行。
三、本院協助兩造整理並協議簡化爭點結果如下：
(一)兩造不爭執之事實：
  1.被告因原告主張之傷害事實，經臺灣臺東地方法院以95年度
    簡字第62號刑事判決判處罪刑確定，兩造對該刑事案件認定
    之事實不爭執。
  2.原告已支出醫療費用1,230元。
(二)兩造協議爭點限縮如下：
  1.原告請求更換瓷牙之費用55,000元有無理由？
  2.原告請求精神慰撫金50萬元，有無理由？
四、本院之判斷：
(一)原告主張被告傷害之事實，業經本院調閱臺灣臺東地方法院
    95年度簡字第62號刑事卷宗查閱之結果，被告對於傷害原告
    之事實均坦白承認，且有證人張素蘭等人證述明確，並因此
    經臺灣臺東地方法院判決傷害罪刑確定，自堪信為真實。被
    告雖以前詞置辯，然衡諸常情，兩造既已失和，並經原告對
    被告提起刑事告訴，被告實無僅因原告之母即被告之岳母勸
    說，即貿然為虛偽自白之可能。再者，原告於事發當日前往
    臺東醫院就診時，即有提出請醫師診斷門牙之要求，雖醫師
    以涉及專業為由未為診斷，然牙醫本為專業醫學，此可由大
    學分設醫學系與牙醫系即可得知，因此急診醫師未具牙醫專
    業，而於診斷證明書上為上開記載，事屬當然，自不能以第
    一時間診斷之醫師，未就原告主張門牙受損部分為診斷，即
    遽認原告未受有此部分之傷害。另外，原告身為北護分院室
    主任，因被告之傷害行為而受有門牙瓷牙破裂之傷害，事後
    至其所任職之醫院尋求治療，亦為人情之常，自不能僅以原
    告未於臺東醫院治療為由，因而認定原告未受有門牙瓷牙破
    裂之損害。依此，被告前揭所辯，顯與常理有違，不足採信
    。被告確有上開傷害原告之事實，並因而導致原告受有其所
    主張之傷害，至為明確。
(二)按不法侵害他人之身體或健康者，對於被害人因此喪失或減
    少勞動能力或增加生活上之需要時，應負損害賠償責任；又
    不法侵害他人之身體、健康、名譽、自由、信用、隱私、貞
    操或不法侵害其他人格法益而情節重大者，被害人雖非財產
    上之損害，亦得請求賠償相當之金額，民法第193條第1項、
    第195條第1項前段分別定有明文。本件被告確實有為原告主
    張之侵權行為，已如前述，而原告復因此受有上述傷害，顯
    然被告之侵權行為與原告所受之傷害間有相當因果關係，是
    原告依侵權行為法律關係，請求被告賠償因其侵權行為所造
    成之損害，自屬有據。茲就原告之各項請求，審酌如下：
  1.醫療復健費用：
    原告主張因系爭傷害於臺東醫院支出醫療費用1,230元之事
    實，業據提出臺東醫院之醫療費用收據在卷可參（見本院卷
    第18頁），復為被告所不爭執，自堪信為真實，是原告此部
    分之請求，為有理由，應予准許。至原告主張因門牙牙冠破
    裂，治療需費55,000元，並提出牙科門診-掛號須知牙科自
    費治療價目表一紙為證（見本院卷第92頁），惟此僅為價目
    表，並未針對原告牙冠破裂究需如何治療為診斷，是原告以
    此主張需費55,000元，即乏依據。另據原告提出之北護分院
    醫療收據（見本院卷第197頁），可知原告有因治療牙齒花
    費36,130元，應認原告此部分所受之損害即為36,130元，逾
    此部分之請求未舉證以實其說，尚難採信，應予駁回。
  2.精神慰撫金：
    按慰藉金之賠償須以人格權遭遇侵害，使精神上受有痛苦為
    必要，其核給之標準固與財產上損害之計算不同，然非不可
    斟酌雙方身分資力與加害程度，及其他各種情形核定相當之
    數額，此有最高法院51年台上字第223號判例意旨可資參照
    。原告因被告上述傷害行為受有上開傷害，其身心均受有痛
    苦，自不待言，是原告得請求被告賠償非財產上之損害，應
    無疑義。本院審酌原告已婚，為碩士學歷，現於北護分院擔
    任室主任一職，名下有多筆土地、房屋等不動產，被告為國
    小畢業，已婚，育有2男1女，目前與其子從事養殖業，名下
    亦有多筆土地不動產，此有稅務電子閘門財產所得調件明細
    表在卷可查（見本院卷第115頁至第161頁），並審酌兩造之
    身分、地位、經濟狀況、原告因系爭傷害事故所受傷勢之嚴
    重性及痛苦程度等，認原告請求50萬元之慰撫金，尚屬過高
    ，應核減至5萬元為適當，是逾此數額之精神上損害賠償請
    求，應予駁回。
（三）綜上所述，被告因本件系爭傷害應賠償原告之損害合計為
      87,360元（計算式：1230+36130+50000＝87360）。
五、末按給付無確定期限者，債務人於債權人得請求給付時，經
    其催告而未為給付，自受催告時起，負遲延責任。其經債權
    人起訴而送達訴狀，或依督促程序送達支付命令，或為其他
    相類之行為者，與催告有同一之效力。民法第229條第2項定
    有明文。從而，原告依據侵權行為之法律關係，請求被告給
    付如主文第一項所示之金額，及自訴狀繕本送達翌日即96年
    9月28日起至清償日止，按週年5％計算之利息，為有理由，
    應予准許，逾上開範圍之請求，即無理由，應予駁回，
六、原告陳明願供擔保，聲請宣告假執行，經核原告勝訴部分，
    因本件所命被告給付之金額未逾500,000元，依民事訴訟法
    第389條第1項第5款規定應依職權宣告假執行。至原告敗訴
    部分，其假執行聲請失所附麗，併予駁回。另被告陳明願供
    擔保，請准宣告免為假執行，經核並無不合，爰酌定相當擔
    保金額，予以准許。
七、件事證已臻明確，兩造其餘攻擊防禦方法與舉證，均無礙勝
    負判斷，爰不一一論列，附此敘明。
八、據上論結，本件原告之訴，為一部有理由，一部無理由，依
    民事訴訟法第79條、第389條第1項第5款，判決如主文。
中    華    民    國    97    年    12    月    30    日
                        臺灣花蓮地方法院民事庭
                            法      官  劉柏駿
上列為正本係照原本作成。
如不服本判決，應於送達後20日內，向本院提出上訴狀並表明上
訴理由，如於本判決宣示後送達前提起上訴者，應於判決送達後
20日內補提上訴理由書(須附繕本)。
中    華    民    國    97    年    12    月    30    日
                            法院書記官  蔡芬芳


司法院資訊處製作；財團法人民間司法改革基金會備份。
